【裁判字號】    94,上訴,1768
【裁判日期】    950323
【裁判案由】    違反毒品危害防制條例
【裁判全文】
臺灣高等法院高雄分院刑事判決        94年度上訴字第1768號
上  訴  人  臺灣高雄地方法院檢察署檢察官
被      告  甲○○
                    現於臺灣高雄女子監獄
上列上訴人因被告違反毒品危害防制條例案件，不服臺灣高雄地
方法院94年度訴字第3023號中華民國94年10月26日第一審判決（
起訴案號：臺灣高雄地方法院檢察署94年度毒偵字第4650號），
提起上訴（併案案號：同署94年度毒偵字第4810號），本院判決
如下：
    主  文
原判決撤銷。
甲○○連續施用第一級毒品，累犯，處有期徒刑壹年肆月。扣案
海洛因壹包（含包裝袋壹個，驗後淨重零點壹捌公克；空包裝重
零點壹陸公克）及扣案注射針筒貳支（均殘留海洛因成分）均沒
收銷毀之。
    事  實
一、甲○○於民國88年間因施用毒品案件，經臺灣高雄地方法院
    檢察署檢察官聲請法院裁定令入勒戒處所觀察、勒戒後，均
    因無繼續施用之傾向，經檢察官為不起訴處分確定。復於同
    年再犯施用第二級毒品案件，經臺灣高雄地方法院檢察署檢
    察官聲請法院裁定令入戒治處所施以強制戒治，並聲請簡易
    判決處刑，經法院判處【有期徒刑4 月】確定，強制戒治部
    分於89年11月21日戒治期滿。甲○○另曾於民國87年間，因
    販賣安非他命案件，經本院以87年度少訴字第16號判處【有
    期徒刑2 年8 月】，緩刑4 年確定。又於88年間，因轉讓第
    二級毒品案件，經本院以88年度訴字第417 號判處【有期徒
    刑6 月】確定，上開緩刑並因而被撤銷。上開有期徒刑接續
    執行，於91年2 月8 日假釋出監，甫於同年7 月26日假釋期
    滿執行完畢。甲○○又於92年間因犯竊盜案件，經臺灣高雄
    地方法院以92年度簡字第5017號判處有期徒刑6 月確定，並
    於93年2 月25日易科罰金執行完畢後，又自93年8 月初某日
    起至同年11月5 日止，連續施用第一級毒品，經同法院於94
    年3 月30日以93年度訴字第3448號判決判處有期徒刑11 月
    ，而於94年4 月29日確定（尚未執行完畢）。詎其猶不知悔
    改，竟於強制戒治期滿執行完畢後5 年內，復基於施用第一
    級毒品海洛因之概括犯意，自上開93年度訴字第3448號判決
    宣示日（94年3 月30日）後，另自94年4 月間某日起，至同
    年5 月11日08時許止，在其位於高雄市○○區○○街25巷8
    號13樓之住處，以將第一級毒品海洛因摻水稀釋後再置入針
    筒注射靜脈之方式，連續施用第一級毒品海洛因多次。嗣於
    94 年05 月11日14時10分許，為警在高雄縣岡山鎮○○路段
    查獲，並扣得第一級毒品海洛因1 包（淨重0 ‧18公克；空
    包裝重0.16公克）、其所有施打海洛因所用注射針筒1 支。
    甲○○承同一施用第一級毒品之概括犯意，又於94年6 月7
    日上午7 、8 時許，在上開住處以同一方式施打第一級毒品
    海洛因1 次，嗣於同日下午四時許，在臺灣高雄地方法院法
    警室為警在其身上搜獲其所有施打海洛因所用注射針筒1 支
    ，因而查獲。
二、案經高雄縣政府警察局岡山分局報告臺灣高雄地方法院檢察
    署檢察官偵查起訴，及臺灣高雄地方法院移由該院檢察署檢
    察官併案審理。
    理  由
一、本件被告甲○○所犯為死刑、無期徒刑或最輕本刑為三年以
    上有期徒刑以外之罪，其於本院審理中就被訴事實為有罪之
    陳述，經法官告知簡式審判程序之旨，並聽取公訴人之意見
    後，依刑事訴訟法第273 條之1 第1 項規定，裁定進行簡式
    審判程序，合先敘明。
二、上揭事實業經被告甲○○於本院審理時坦承不諱，其先後兩
    次經採集送驗之尿液均呈嗎啡陽性反應，有台灣檢驗科技股
    份有限公司94年5 月31日ＫＺ000000000000號濫用藥物尿液
    檢驗報告及高雄醫學大學附設中和紀念醫院94年8 月23日
    0000000 號濫用藥物尿液檢驗報告各1 份可稽（見偵一卷第
    37 頁 、偵二卷第29頁）。扣案白粉經送驗後，認含第一級
    毒品海洛因成份（淨重0.18公克，空包裝重0.16公克）、此
    有法務部調查局調壹字第220021205 號鑑定通知書影本1 紙
    為證（見原審卷第32頁）。此外，復有被告施用毒品所用之
    注射針筒2 支扣案可資佐證，該等注射針筒均經被告用以施
    打第一級毒品海洛因而殘留海洛因成分，亦經被告於本院審
    理中供承在卷（見本院卷第49頁），並有高雄醫學大學附設
    中和紀念醫院94年12月20日0000-000號檢驗報告可為佐證（
    見本院卷第33頁），被告犯行足堪認定。
三、按觀察、勒戒或強制戒治執行完畢釋放後，5年內再犯第10
    條之罪者，檢察官應依法追訴，毒品危害防制條例第23條第
    2 項定有明文。查被告於88年間因施用毒品案件，經臺灣高
    雄地方法院檢察署檢察官聲請本院裁定令入勒戒處所觀察、
    勒戒後，均因無繼續施用之傾向，經臺灣高雄地方法院檢察
    署檢察官為不起訴處分確定；復於同年再犯施用毒品案件，
    經臺灣高雄地方法院檢察署檢察官聲請本院裁定令入戒治處
    所施以強制戒治，而於89年11月21日強制戒治期滿。此有臺
    灣高等法院被告前案紀錄表1 份在卷可稽（見本院卷第
    11-15 頁）。被告於前開強制戒治期滿後5 年內再犯本件施
    用第1 級毒品之罪，業已符合93年1 月9 日施行後之毒品危
    害防制條例第23條第2 項規定「於強制戒治執行完畢釋放後
    ，五年內再犯施用毒品之罪」之起訴要件，依法應予追訴論
    科。
四、按海洛因為毒品危害防制條例第2條第2項第1款所明定之第1
    級毒品，故核被告所為，係犯毒品危害防制條例第10條第1
    項之施用第1 級毒品罪。被告施用第1 級毒品海洛因前後之
    持有第1 級毒品海洛因之低度行為，應為施用之高度行為所
    吸收，不另論罪。被告先後多次施用第1 級毒品海洛因之行
    為，時間緊接，犯罪構成要件相同，顯係基於概括犯意反覆
    為之，為連續犯，應依刑法第56條之規定論以1 罪，並加重
    其刑。本件起訴書就併辦部分即被告於94年6 月7 日上午7
    、8 時許施用第一級毒品海洛因1 次之犯行雖未論及，然此
    部分與起訴事實既有連續犯之裁判上一罪關係，自為起訴效
    力所及，本院自得併予審判。被告於92年間因犯竊盜案件，
    經臺灣高雄地方法院以92年度簡字第5017號判處有期徒刑6
    月確定，並於93年2 月25日易科罰金執行完畢，此有臺灣高
    等法院被告全國刑案紀錄表1 份在卷可按（見本院卷第13頁
    ），5 年內再犯本件有期徒刑以上之罪，為累犯，應依刑法
    第47條之規定遞加重其刑。原審予以論科，固非無見，然其
    就上開併辦部分未及審酌，且上開警員於94年05月11日14時
    10分許查獲扣案之注射針筒1 支經驗有第一級毒品海洛因陽
    性反應已如前述，該針筒與附著其上之海洛因成分既難以析
    離，自應一併依毒品危害防制條例第18條第1 項前段之規定
    沒收銷燬之，原審依刑法第38條第1 項第2 款為沒收之宣告
    亦有未合。檢察官以原審未及審酌併辦部分被告犯罪事實，
    提起本件上訴為有理由，原判決並有上開可議，自應由本院
    撤銷改判。爰審酌被告素行不佳，有多次違反毒品危害防制
    條例及竊盜之前科，且於觀察勒戒、強制戒治釋放，並因連
    續多次再犯施用第1 級毒品之犯行，經臺灣高雄地方法院以
    93年度訴字第3448號案件判處有期徒刑11月後，仍再犯本件
    之罪，顯見被告並不知悔改施用毒品之惡習，惟念及被告施
    用毒品之犯行係戕害自身身體健康，並未危及他人，且犯後
    坦承犯行等一切情狀，量處如主文所示之刑，以資懲儆。另
    扣案白粉經送檢驗結果認為含第1 級毒品海洛因成分 (驗後
    淨重0.18公克；空包裝重0.16公克)， 已如上述，應依毒品
    危害防制條例第18條第1 項前段，不問屬於犯人與否，均沒
    收銷燬之。又包裝毒品之包裝袋，因包覆毒品，其上顯留有
    該毒品之殘渣，衡情自難與之剝離，當應整體視之為毒品，
    連同該包裝併予宣告沒收銷燬之，至鑑驗耗用之海洛因既已
    滅失，自無庸宣告沒收銷燬，併此敘明。另扣案之注射針筒
    2 支均殘留海洛因成份已如前述，該針筒與附著其上之海洛
    因成分既難以析離，自應一併依毒品危害防制條例第18條第
    1 項前段之規定沒收銷燬之。
據上論斷，應依應依刑事訴訟法第369 條第1 項前段、第364 條
、第273 條之1 第1 項、第299 條第1 項前段，毒品危害防制條
例第10條第1 項、第18條第1 項前段、刑法第11條、第56條、第
47條，判決如主文。
本案經檢察官林應華到庭執行職務。
中    華    民    國    95    年    3     月    23    日
                  刑事第八庭    審判長法  官  李炫德
                                      法  官  李淑惠
                                      法  官  蔡國
以上正本證明與原本無異。
如不服本判決應於收受本判決後10日內向本院提出上訴書狀，其
未敘述上訴理由者，並得於提起上訴後10日內向本院補提理由書
狀（均須按他造當事人之人數附繕本）「切勿逕送上級法院」。
中    華    民    國    95    年    3     月    23    日
                                      書記官  邱麗莉
附錄本件判決論罪科刑法條：
毒品危害防制條例第10條
施用第一級毒品者，處 6 月以上 5 年以下有期徒刑。


司法院資訊處製作；財團法人民間司法改革基金會備份。
